【裁判字號】    98,上易,581
【裁判日期】    981208
【裁判案由】    清償債務
【裁判全文】
臺灣高等法院民事判決                 98年度上易字第581號
上  訴  人  甲○○原名：沈智.
訴訟代理人  陰正邦律師
複  代理人  林志宏律師
被  上訴人  丁○○
訴訟代理人  劉淑琴律師
            丙○○
上列當事人間清償債務事件，上訴人對於中華民國98年4月30日
臺灣臺北地方法院96年度訴字第9436號第一審判決提起上訴，本
院於98年11月24日言詞辯論終結，判決如下：
    主  文
上訴駁回。
第二審訴訟費用由上訴人負擔。
    事實及理由
一、被上訴人主張：其與上訴人及訴外人乙○○、蘇欽輝(已於
    民國97年3月24日死亡)四人(以下簡稱上訴人等四人)於86年
    3月31日簽訂協議書，約定共同購買坐落高雄市○○區○○
    路13巷38號7樓(含8樓)房地(以下簡稱系爭房地)，由被上訴
    人預付自備款及全權處理買賣事宜，而將系爭房地登記在被
    上訴人名下，並以系爭房地為擔保物，由被上訴人向合作金
    庫銀行辦理貸款。被上訴人嗣預付自備款新台幣(下同)187
    萬元，應由上訴人、乙○○、蘇欽輝三人按月攤還被上訴人
    利息7,480元，其餘每人每月應付之銀行貸款利息為2萬6,25
    0元，由渠等交付被上訴人支付予貸款銀行。又上訴人等四
    人原協議於購入系爭房地後2年內轉售賺取差價獲利，故約
    定2年內僅向貸款銀行按月清償利息，而不清償本金，惟系
    爭房地事後因房價下跌，未能於2年內轉售，貸款銀行遂要
    求被上訴人清償本金。但上訴人及乙○○、蘇欽輝自88年5
    月1日起，不但未依協議書約定給付銀行貸款利息，復拒絕
    分攤本金及陸續發生之利息，致系爭房地遭銀行查封拍賣後
    ，仍不足清償本息，尚欠995萬4,680元，被上訴人已陸續清
    償564萬1,208元，由4人平均分擔，則上訴人應分擔141萬30
    2元。其次，上訴人自88年5月1日起至90年2月即未再依協議
    書之約定給付貸款利息2萬6,250元予被上訴人，因而由被上
    訴人繳納112萬8,396元，由4人平均分擔，則上訴人應分擔
    28萬2,099元。另被上訴人自87年起迄至91年間為止代繳房
    屋稅與地價稅計約7萬7,720元（53,354+24,366 =77,720）
    ，亦應由4人平均分擔，則上訴人應分擔之金額為1萬9,430
    元。以上合計171萬1,831元（1,410,302+282,099+19,430=1
    ,711,831）。爰依系爭協議書之約定及民法第678條第1項規
    定，請求：上訴人應給付被上訴人171萬1,831元，及自起訴
    狀繕本送達之翌日起至清償日止，按週年利率百分之五計算
    之利息。並願供擔保請准宣告假執行。原審判命上訴人應給
    付被上訴人137萬4,212元，及自97年4月12日起至清償日止
    ，按週年利率百分之五計算之利息。並准、免供擔保之假執
    行宣告。駁回被上訴人其餘之訴。被上訴人就其敗訴部分未
    聲明不服而告確定，對於上訴人之上訴，答辯聲明：上訴駁
    回。
二、上訴人則以：本件為合夥契約，被上訴人未以其他合夥人為
    共同被告，有當事人不適格之情事，又本件合夥約定之期限
    為2年，且系爭房地業經處分，合夥事業不能完成而早已解
    散消滅。另被上訴人執行合夥事務未盡其報告義務，遲未提
    出帳冊、憑證、房屋資料、利息繳款單等各種明細供合夥人
    查核進行清算，亦未依約按每人25%登記為四人共有，屢經
    上訴人要求仍置之不理，復於2年內未依約轉售，致多年後
    遭銀行查封拍賣而發生更嚴重之損害等。依本件合夥之經濟
    價值顯然僅限於利息之出資，基於「2年內轉售系爭房地以
    賺取差價」之目的，始要求違約者需負擔本件合夥存續期限
    之利息，因此被上訴人有上開之情事違約，自不能將88年5
    月後關於系爭房地之任何費用加諸於上訴人，其因此產生之
    利息費用等應由被上訴人自行負責。又1.依合作金庫銀行放
    款帳務序時記錄明細表之記載，被上訴人貸款金額為1,100
    萬元；2.自86年6月25日至90年3月30日止，銀行利息最高為
    8萬3482元，最低為7萬2,769元，與協議書上所載10萬5,000
    元（26,250X4=105,000）相距甚遠；3.每人每月應分擔利息
    為3萬4810元（房屋貸款利息26,250 元+自備款利息8,560元
    =34,810元），惟上訴人給付被上訴人第1年利息（86年4月6
    日至87年4月6日）合計3萬5,395元。4.被上訴人以銀行調高
    利息為由，調整第2年利息（87年4月6日至88年4月6日），
    超過銀行實際貸款利息每人應分擔額2 萬870元。上訴人均
    得主張扣抵之。至於上訴人開立316萬8,000元（或323萬5,0
    00元）之支（本）票僅在擔保各方履行其利息出資義務之押
    金，並非本件合夥出資義務之一部分，對照協議書第1條第3
    款約定，即便於行清算程序，被上訴人亦需負賠償責任等語
    ，資為抗辯。上訴聲明：(一)原判決第一、三、四項命上訴人
    應給付137萬4,212元本息，與該部分假執行之宣告暨命該部
    分訴訟費用之裁判，均廢棄。(二)上廢棄部分，被上訴人第一
    審之訴駁回。
三、兩造不爭執之事項：
  (一)上訴人等四人於86年3月31日簽訂協議書，約定共同購買系
    爭房地，總價1,200萬元，加上增值稅50萬元、代書費約5萬
    元、佣金12萬元，合計1,267萬元。
  (二)被上訴人以自己名義購入系爭房地，登記為所有權人，並以
    系爭房地為擔保，向合作金庫銀行貸款1,100萬元。
  (三)上訴人已依協議書之約定，給付應分擔自備款本金53萬5,00
    0元，及自86年4月1日起至88年4月30日止之每月應分擔銀行
    貸款利息2萬6,250元予被上訴人。
  (四)系爭房地未能於購買2年內轉售，上訴人、受告知人乙○○
    、蘇欽輝自88年5月1日起，未給付每月應分攤銀行貸款利息
    2萬6,250元予被上訴人，亦未分攤應向銀行清償之房屋貸款
    本金，被上訴人自88年5月1日起至90年2月止向銀行還款合
    計112萬8,396元。
  (五)系爭房地於93年11月間經法院查封拍賣結果，仍不足清償本
    息，尚欠995萬4,680元，被上訴人陸續清償564萬1,208元。
  (六)被上訴人已向高雄市稅捐稽徵處繳納系爭房地之房屋稅5萬3
    ,354元及地價稅2萬4,366元，合計7萬7,720元。
四、被上訴人主張上訴人等四人簽訂協議書，約定共同買受系爭
    房地，並於2年內出售以賺取差價，惟系爭房地嗣因房價下
    跌致未能在2年內售出，且上訴人及蘇欽輝、乙○○亦未再
    繳納系爭房地貸款，致被上訴人無力支出房貸，而遭貸款之
    合作金庫聲請查封拍賣，計被上訴人因而支出前揭金額及費
    用，上訴人自有依協議書及民法第678條第1項規定負清償之
    義務等。惟為上訴人所否認，並以前詞置辯，查：
  (一)協議書之性質為何？被上訴人提起本件之訴，當事人是否適
    格？
  1.按合夥，係指二人以上互約出資以經營共同事業，分享其營
    業所生之利益及分擔所生損失之契約，民法第667條第1項之
    規定自明。是合夥應就如何出資及共同事業之經營為確實之
    約定，始足當之，倘僅單純出資取得財產，而未約定經營共
    同事業者，縱將來可獲得相當之利益，自僅屬合資或共同出
    資之無名契約。準此，合夥之經濟目的在於共同事業之積極
    經營，而非單純共同出資取得特定財產而期待該財產將來可
    獲得自然漲價之利益，故如僅共同出資取得財產，而未有經
    營共同事業之約定者，即非合夥，而為合資，此觀諸民法第
    671條關於合夥事務之執行，第676條、第677條關於事務年
    度之結算及損益分配，第681條關於合夥人對合夥債務之連
    帶責任等規定，均係著重於合夥事務之執行及盈虧之分配，
    而非單純期待利益之自然發生等情即明。
  2.被上訴人主張兩造與受告知人乙○○、蘇欽輝共同購買系爭
    房地之目的在於轉售牟利，此經證人即受告知人乙○○證述
    明確（見原審卷第129頁反面、第139頁），且與協議書（見
    原審96年度北簡字第39429號卷【以下簡稱簡字卷】第6頁）
    序文記載：立協議書人丁○○（以下稱甲）、蘇欽輝（以下
    稱乙）、乙○○（以下稱丙）、沈智芳（以下稱丁）共同購
    買就坐落於高雄市○○區○○路13巷38號7樓（含8F），面
    積……第1條記載：「甲方為法定代表人，全權處理買賣
    事宜。甲乙丙丁採共同持分制，該屋每人持分25%，費用
    亦共同分擔。如任何一方違約，違約者將付（按係負之誤
    ）擔兩年的利息費用。該屋賣出時的價格，甲乙丙丁均有優
    先承購權。」等語相符，復為上訴人所不爭，堪認兩造與受
    告知人乙○○、蘇欽輝共同購買系爭房地之經濟目的，僅在
    於單純轉售賺取價差，並非以經營共同事業為目的，揆諸前
    揭說明，其性質應屬合資之無名契約，而非合夥。
  3.又解釋當事人之契約，應以當事人立約當時之真意為準，而
    真意何在，又應以過去事實及其他一切證據資料為斷定之標
    準，不能拘泥使用之文句致失真意。本件兩造及乙○○、蘇
    欽輝簽訂之協議書雖名為房屋合夥買賣協議書，而上訴人抗
    辯協議書之性質為合夥云云，即被上訴人雖於原審審理時表
    示無意見（見原審卷第203頁），並追加依民法第678條第1
    項規定，請求償還因合夥事務所支出之費用（見原審卷第19
    8頁）。惟被上訴人起訴時係依據系爭協議書請求，且其主
    張之原因事實係兩造與受告知人乙○○、蘇欽輝間有共同出
    資購買系爭房地之契約關係，上訴人應分擔之比例為4分之1
    ，而本於系爭協議書就上訴人應負擔而由其先行代墊之費用
    為請求，則被上訴人主張合夥關係之論述，顯係基於共同出
    資購買系爭房地之原因事實所為之法律意見。又法院就當事
    人所起訴主張之原因事實，判斷其法律上之效果，本即屬法
    院之職權，並不受當事人所述法律上見解之拘束，故當事人
    就已證明事實之法律效果，並不負有提出正確法律見解之義
    務，而係由法院就認定之事實，本於職權為法律效果之判斷
    。是以，當事人就已證明事實陳述法律效果上之見解，並無
    拘束法院之效力。依此，兩造與受告知人乙○○、蘇欽輝共
    同購買系爭房地之法律效果，應屬合資之無名契約，而非合
    夥，則上訴人就此原因事實之法律效果，雖認屬合夥，且為
    被上訴人所不爭執，本院並不受渠等此項法律見解之拘束，
    合先敘明。
  4.上訴人抗辯本件為合夥，故被上訴人僅以上訴人為被告，而
    未以全體合夥人為被告，當事人適格顯有欠缺云云。惟按當
    事人適格，係指當事人就具體特定之訴訟，得以自己之名義
    為被上訴人或上訴人，而受為訴訟標的法律關係之本案判決
    之資格而言。本件兩造與受告知人乙○○、蘇欽輝簽訂系爭
    協議書，共同購買系爭房地之法律效果，屬合資之無名契約
    ，而非合夥，已如前述。則被上訴人依系爭協議書之約定，
    請求上訴人分擔其代墊之各項費用，此項金錢給付之性質上
    屬可分之債，若債務人有數人，債權人本可對各債務人分別
    請求返還，並非必須一同起訴，亦即被上訴人之請求，非屬
    訴訟法上固有必要共同訴訟之類型。從而，被上訴人對上訴
    人單獨起訴，並無不合，上訴人抗辯被上訴人提起本件訴訟
    ，其當事人適格顯有欠缺云云，不足採取。
  (二)被上訴人請求上訴人分擔其因合資買受系爭房地而代墊費用
    ，有無理由？其金額為何？
  1.被上訴人主張系爭房地經銀行拍賣結果，不足額為995萬4,6
    80元，被上訴人陸續清償564萬1,208元，應由上訴人按4分
    之1之比例分擔，業據提出臺灣高雄地方法院民事執行處強
    制執行金額計算書分配表、原法院民事執行處94年8月11日
    北院錦94執天字第3873號函、原法院提存所94年度取字第32
    81號領取提存物請求書、合作金庫銀行收款明細、支票、牌
    告利率表等件為證（見簡字卷第62頁至第67頁），並有合作
    金庫銀行光華分行98年2月19日合金光華催字第0980000741
    號函在卷可稽（見原審卷第188-1頁），且上訴人對於上開
    金額並不爭執，堪信為真。則依系爭協議書第1條第2款：「
    甲乙丙丁採共同持分制，該屋每人持分25％，費用亦共同分
    擔」約定，被上訴人請求上訴人比例分擔此部分費用141萬
    302元（5,641,208/4=141,0302），即屬有據。
  2.被上訴人主張上訴人自88年5月1日起即未再給付每月銀行貸
    款利息予被上訴人，迄至90年2月止，被上訴人代墊之銀行
    利息合計112萬8,396元，業據提出合作金庫銀行放款帳務序
    時紀錄明細表為證（見原審卷第55頁），且上訴人對於上開
    金額並不爭執，自堪信為真。則被上訴人依協議書前揭之約
    定，請求上訴人分擔此部分費用28萬2,099元（1,128,396/4
    =282,099），應予准許。
  3.被上訴人主張其代繳系爭房地自購買翌年（即87年）起至91
    年止之房屋稅5萬3,354元、地價稅2萬4,366元，合計7萬7,7
    20元，業據提出高雄市稅捐稽徵處左營分處96年10月24日高
    市稽左服字第0968024630號函暨所附各年度應納房屋稅及地
    價稅一覽表為證（見原審卷第54頁、第55頁），且為上訴人
    所不爭，堪信為真。則被上訴人依系爭協議書之約定，請求
    上訴人分擔此部分費用1萬9,430元（77,720/4=19,430），
    亦為有理由。
  4.綜上，上訴人應分擔之費用合計171萬1,831元（1,410,302+
    282,099+194,30=171,1831）。惟上訴人抗辯其溢付自備款
    及自86年4月起至88年4月止之利息等，應予抵扣，查：
  (1)自備款部分：依系爭協議書之約定，系爭房地總價1,267萬
    元，銀行貸款1,080萬元，自備款為187萬元，然被上訴人以
    系爭房地向合作金庫銀行貸得1,100萬元，該行並以此計算
    每月應繳納之利息，有合作金庫銀行光華分行97年5月26日
    合金光華催字第0970002245號函暨所附貸款相關資料為憑（
    見原審卷第73頁至第87頁），則被上訴人預付之自備款應為
    167萬元（12,670,000-11,000,000=1,670,000），而非187
    萬元。則依此計算上訴人應分擔之金額為41萬7,500元（1,6
    70,000/4=417,500）。茲上訴人給付被上訴人自備款53萬5,
    000元，有支票及委託代收票據申請書等件在卷可佐（見原
    審卷第128頁背面、第129頁），已逾上訴人原應分擔之自備
    款，上訴人抗辯溢付11萬7,500元（535,000-417,500=117,5
    00）應予扣除，為有理由。
  (2)房屋貸款利息部分：被上訴人主張上訴人已給付86年4月至8
    8年4月之房屋貸款利息每月2萬6250元等語，為上訴人所不
    爭執（見原審卷第215頁反面），依此計算上訴人給付之房
    屋貸款利息合計65萬6,250元（26,250X25=656,250）。惟依
    卷附合作金庫銀行放款帳務序時紀錄明細表之記載（見原審
    卷第55頁），該行係於86年6月25日撥款1,100萬元，並於同
    日起算利息，截至88年4月止（被上訴人自88年5月起未繳息
    ），利息合計174萬4,525元（77,917+22,621+78,915+79,06
    3+79,063+96,915+79,063+80,245+83,482+83,417+83,417+8
    3,417+83,417+83,417+83,224+82,836+82,311+81,950+80,2
    08+80,035+79,796+79,796=1,744,525），則上訴人應分擔
    之部分為43萬6,131元（1,744,525/4=436,131，元以下四捨
    五入），而上訴人已給付被上訴人65萬6,250元，業如前述
    ，計上訴人溢付22萬119元（656,250-436,131=220,119）。
    上訴人抗辯應扣除22萬119元，亦為有理由。上訴人嗣後再
    抗辯依協議書記載被上訴人向銀行貸款1,080萬元，則被上
    訴人貸款1,100萬元，多貸20萬元利息即應由被上訴人自負
    其責云云。惟上訴人就貸款以1,100萬元計算，已自認不再
    爭執（見原審卷第215頁反面），且被上訴人倘向銀行貸款
    1,080萬元，則自備款部分即為187萬元，上訴人依約應分擔
    46萬7,500元，惟因前揭(1)計算上訴人應負自備款部分為167
    萬元四分之一即41萬7,500元，並已扣除上訴人溢付款11萬7
    ,500元，已如前述，是上訴人嗣再抗辯應以貸款1,080萬元
    計算其應付利息云云，顯屬無據。
  (3)從而，被上訴人請求上訴人應分擔之費用合計171萬1,831元
    ，扣除上訴人溢付之自備款11萬7,500元及貸款利息22萬119
    元後，上訴人尚應給付被上訴人137萬4,212元。
  5.上訴人另抗辯縱認被上訴人得請求分擔其所支出之費用，惟
    被上訴人未依約於2年出售系爭房地，且被上訴人違約未將
    系爭房地應有部分25%登記予上訴人，亦未提出帳冊等供上
    訴人查證，被上訴人處理事務有過失，上訴人得依民法第68
    0條準用第544條規定，主張對被上訴人有損害賠償請求權，
    並與前揭債權抵銷之云云。惟：
  (1)依系爭協議書第1條第1款約定被上訴人為出售系爭房地之法
    定代表人，並授權被上訴人全權處理買賣事宜，已如前述，
    是以本件係上訴人等四人合資買受系爭房地後，由上訴人、
    乙○○、蘇欽輝委任被上訴人全權處理出售系爭房地事宜，
    而被上訴人處理該買賣事宜，並未受有報酬之約定，依民法
    第535條規定應與處理自己事務為同一之注意義務。上訴人
    抗辯稱被上訴人應負善良管理人之注意義務，要有誤會，不
    足為採。
  (2)又兩造及乙○○、蘇欽輝簽訂協議書時並未言明系爭房地應
    登記應有部分四分之一予上訴人等四人，之所以登記予被上
    訴人，係為方便處理，且上訴人亦未異議，此經證人乙○○
    陳證甚明（見原審卷第138頁反面、本院卷第67頁）。另依
    協議書第1條第1款約定，上訴人、乙○○、蘇欽輝既委任被
    上訴人處理出售系爭房地事宜，且約定被上訴人為法定代理
    （協議書載為表）人，即上訴人、乙○○、蘇欽輝已授與被
    上訴人代理出售系爭房地之權限。因此被上訴人既得以自己
    名義出售系爭房地，被上訴人即無將系爭房地登記予其餘三
    人之必要。且綜觀協議書第1條第2款僅約定四人合資購買之
    系爭房地，採每人持分25%共同持分制，並共同分擔費用，
    並未約定必須將系爭房地登記予四人每人應有部分四分之一
    。參酌協議書第2條約定：銀行貸款1,080萬元，其餘約
    187萬元為自備款，自備款部分由被上訴人代為預付，銀行
    貸款利息由四人共同支付（每人支付26,250元），自備款部
    分由四人共同支付（每人支付7,480元）。於86年4月6日
    起息，由上訴人、乙○○、蘇欽輝開立全年度支票或本票利
    息予被上訴人，由被上訴人交付利息予銀行等語。即依協議
    書前揭約定，上訴人等四人係約定以被上訴人名義向銀行辦
    理系爭房地貸款事宜，而未約定由四人共同向銀行辦理貸款
    。倘兩造曾有約定將購得系爭房地登記予四人應有部分各四
    分之一共有，則依銀行辦理貸款實務，其貸款人理應為四人
    ，而非僅被上訴人一人，惟上訴人自購得系爭房地後，就系
    爭房地貸款事宜均委由被上訴人處理，且系爭房地登記予被
    上訴人後迄遭法院拍賣止，均未見爭執其應為貸款人。上訴
    人抗辯系爭合資契約約定系爭房地應登記予四人應有部分各
    四分之一，被上訴人未辦理移轉登記系爭房地應有部分四分
    之一之違約云云，顯不足採。
  (3)另被上訴人雖未於購得系爭房地後2年內出售系爭房地，惟
    房地產之買賣，本即存在一定之風險，受市場景氣之影響，
    漲跌互見，並非必然增值。且房地產是否順利售出，復受地
    點、價格、人脈之影響，此為眾所周知之經驗法則，上訴人
    既與被上訴人、受告知人、蘇欽輝合資購買系爭房地，自應
    對此有所認知，並應共同負擔盈虧，始為合理，此經證人乙
    ○○證明在卷（見本院卷第65頁反面）。且依上訴人提出之
    存證信函所示（見原審卷第121頁正、反面），二年屆期即8
    8年6月間房地產已不見兩造所預期之榮景，被上訴人乃於88
    年6月22日以存證信函告知擬削價以880萬元出售系爭房地予
    乙○○，惟未見上訴人、乙○○、蘇欽輝附合意見，此經乙
    ○○陳證稱：「我對於這個存證信函沒有什麼印象，我回去
    找找看有無這個存證信函」等語至明（見本院卷第66頁反面
    ）。是以高雄市左營區86年至88年間建物買賣移轉件數依序
    雖有2,308、3,751、2,895件，固有高雄市政府地政處98年8
    月14日高市地政一字第0980012218號函在卷可參（見本院卷
    第53頁），亦無從證明被上訴人得順利出售系爭房地，徵諸
    倘系爭房地斯時如果處在房市交易熱絡時期，則被上訴人擬
    以880萬元賤價出售系爭房地，上訴人依協議書之約定，既
    得以同一價格承買，何以未見上訴人出面表示願意承買？上
    訴人以斯時左營區之房地產趨於熱絡，並提出國泰建設公司
    「國泰房地產指數季報」（86年第1季至91年第4季）之「房
    屋單價趨勢圖」「房價指數圖」「議價空間指數圖」等（見
    本院卷第75頁至第77頁），遽謂被上訴人得出售系爭房地而
    未出售，而有過失云云，殊無足取。另上訴人、乙○○、蘇
    欽輝自斯時起即未再繳付系爭房地貸款之利息，亦未見四人
    協議解決系爭房地如何處置之方案，置令被上訴人1人獨立
    繳交系爭房地貸款迄90年2月，嗣因無資力再支付貸款而遭
    銀行聲請法院拍賣，被上訴人處理出售系爭房地事務，並無
    違反應與處理自己事務為同一之注意義務。上訴人抗辯被上
    訴人未能出售系爭房地，其因此所產之利息、費用等應由被
    上訴人自行負擔任，上訴人因而免責云云，顯非公平。
  (4)再者，上訴人等四人合資買受系爭房地係為出售牟利，在未
    出售系爭房地前，除非經上訴人等四人合意終止契約，並結
    算應如何分擔其盈虧後，並無得由任何一人主張任意終止契
    約之餘地。因此，上訴人主張系爭房地因以賺取差價之目的
    事業不能完成而歸於解散；或上訴人以存證信函表示終止系
    爭協議（見原審卷第118頁至第120頁）；或上訴人對被上訴
    人提出詐欺告訴後（經臺灣臺北地方法院檢察署以89年度偵
    字第23198不起訴處分確定），兩造間之信賴關係不復存在
    ，其後所支出之利息等費用，上訴人無庸負擔云云，不足為
    採。至上訴人抗辯稱被上訴人均未依合夥規定，提出帳冊等
    供上訴人查證云云，惟被上訴人縱未依約提出其支出之利息
    、費用等供上訴人查證，被上訴人固有不當，惟既經原審調
    閱被上訴人支出利息、費用等，已如前述，上訴人即有負擔
    該費用等之義務，上訴人逕以被上訴人未提出帳冊等，遽以
    主張免責云云，亦無足取。
五、綜上所述，兩造與受告知人乙○○、蘇欽輝共同購買系爭房
    地之目的在於轉售牟利，核其性質，屬合資之無名契約，而
    非合夥，被上訴人對上訴人提起本件訴訟，其當事人適格並
    無欠缺，上訴人就被上訴人代墊之費用，應按4分之1比例分
    擔171萬1,831元，惟扣除上訴人溢付之自備款11萬7,500元
    及貸款利息22萬119元後，尚應給付被上訴人應分擔金額137
    萬4,212元。從而，被上訴人依系爭協議書之約定，請求上
    訴人給付137萬4,212元，及自起訴狀繕本送達之翌日即97年
    4月12日起至清償日止，按週年利率百分之五計算之法定遲
    延利息，為有理由，應予准許.原審判命上訴人如數給付，
    於法並無不合。上訴意旨指摘原判決不當，請求廢棄改判，
    為無理由，應予駁回。
六、本件事證已明，兩造其餘攻擊防禦方法及未經援用之證據，
    經本院審酌後，核與本件之結論，不生影響，爰不一一贅述
    ，附此敘明。
七、據上論結，本件上訴為無理由，依民事訴訟法第449條第1項
    、第78條，判決如主文。
中    華    民    國    98    年    12    月    8    日
                    民事第八庭
                        審判長法  官 劉勝吉
                              法  官 鄭威莉
                              法  官 蘇芹英
正本係照原本作成。
不得上訴。
中    華    民    國    98    年    12    月    8     日
                              書記官 林初枝

司法院資訊處製作；財團法人民間司法改革基金會備份。
